臺灣臺北地方法院民事判決
111年度訴字第1668號
原      告  陳林貴美
被      告  陳汝昌  
上列當事人間請求損害賠償事件，經臺灣新北地方法院裁定移送
前來，本院於民國111年9月28日言詞辯論終結，判決如下：
    主  文
被告應給付原告新臺幣伍拾玖萬元，及自民國一一一年五月三十
一日起至清償日止，按年息百分之五計算之利息。
訴訟費用由被告負擔。
本判決第一項，於原告以新臺幣拾玖萬陸仟元為被告供擔保後，
得假執行；但被告如以新臺幣伍拾玖萬元為原告預供擔保，得免
為假執行。
    事實及理由
壹、程序方面
一、按當事人得以合意定第一審管轄法院。但以關於由一定法律
    關係而生之訴訟為限。前項合意，應以文書證之，民事訴訟
    法第24條定有明文。本件依兩造間民國106年間續約簽訂之
    土地租賃契約書第13條約定：若有法律問題，兩造同意以臺
    灣臺北地方法院為第一審管轄法院等語【見臺灣新北地方法
    院（下稱新北地院）110年度訴字第3001號卷（下稱新北卷
    ）第27頁】，業已合意以本院為第一審管轄法院，原告前向
    新北地院起訴，業經新北地院依民事訴訟法第24條第1項、
    第28條第1項規定移送本院，是本院就本件訴訟自有管轄權
    ，合先敘明。
二、被告未於最後言詞辯論期日到場，核無民事訴訟法第386條
    各款所列情形，爰依原告之聲請，由其一造辯論而為判決。
貳、實體方面
一、原告主張：
　㈠原告為新北市○○區○○段○○○段00地號土地（下稱系爭土地）除
    國有財產局共有部分外之實際所有人，應有部分登記於原告
    、訴外人陳元敏、陳翠華、陳佳君、陳秀英、陳有慶等6人
    名下。自96年間起，原告即就系爭土地於1100坪（即原告應
    有部分範圍）內與被告成立租賃契約，並分別於101年及106
    年續約（106年之租約下稱系爭租約），而106年之租金為每
    月新臺幣（下同）16萬元。兩造另以口頭約定被告應分別於
    每年3月及10月各簽發6個月其支票支付當年4月至9月及10月
    至次年3月之租金，已行之多年。109年3月間，原告依約請
    求被告給付租金，簽發同年4月至9月之租金支票，詎被告卻
    片面終止系爭租約，告稱只租至同年5月15日止，之後將不
    再續租，至同年4月及5月之應付租金直接以30萬押租金抵付
    等語。惟被告於系爭租約終止後，拒不返還系爭土地，遲至
    109年7月底始將其上鐵皮屋拆除、同年11月底才將鋪設於土
    地上之水泥地基清除並返還系爭土地。
　㈡租金損害部分：
　　兩造間系爭租約已於109年5月15日終止，被告遲至同年7月1
    5日始將鐵皮屋拆遷，乃無權占有，侵害原告使用收益系爭
    土地之合法權利，屬侵權行為，亦屬無法律上原因而受利益
    ，致原告受有相當於2個月之租金即32萬元之損害，原告得
    依民法第184條、第179條規定請求被告賠償。
　㈢罰單損害部分：
　　被告遲至109年11月底始將水泥基地挖除，卻拒不植生綠化
    回復系爭土地原狀，致原告遭新北市政府城鄉發展局先後裁
    罰6萬、9萬及12萬元，共計27萬元，屬侵權行為，原告得依
    民法第184條規定請求被告賠償。爰依上開請求權基礎提起
    本件訴訟等語，並聲明：⒈被告應給付原告59萬元，及自起
    訴狀繕本送達翌日起至清償日止，按年息5％計算之利息。⒉
    願供擔保請准宣告假執行。
二、被告則以：
　㈠租金損害部分：
　　被告係因新北市政府改善五股垃圾山計畫遭勒令搬遷，原告
    通知被告應於109年7月前搬遷，因新址不易租得，被告遂與
    原告商議會盡快覓地搬遷，取得原告口頭應允，被告也如期
    搬遷，原告索取2個月租金並無理由。況經財政部國有財產
    署清查轄內土地，方知原告以非其所有之土地向被告收取額
    外租金，102年4月至109年4月共計193萬5000元，係非法所
    得且已遠超過原告本件請求之金額。
　㈡罰單損害部分：
　　原告被開罰單時，被告並不知情，被告一切依照新北市政府
    計畫在走，因廢棄物數量非常龐大，依照時間排，直至11月
    底清完，並非故意拖延等語，資為抗辯，並聲明：原告之訴
    駁回。
三、經查，原告主張兩造間曾簽立系爭租約，租期為106年9月16
    日至111年9月15日，每月租金16萬元，被告於109年7月15日
    前之109年間終止租約，惟至109年7月方拆除鐵皮屋、同年1
    1月底方挖除水泥基地，原告因此遭新北市政府城鄉發展局
    裁罰共27萬元等情，業據其提出系爭租約、系爭土地照片、
    兩造LINE對話紀錄、新北市政府城鄉發展局109年7月8日新
    北城開字第1091269227號函暨所附處分書、109年12月28日
    新北城開字第1092532626號函暨所附處分書、109年12月28
    日新北城開字第1092532626號函暨所附處分書各1份及繳款
    書43紙為證（見新北卷第23至45頁、本院卷第83至117頁）
    ，且為被告所不爭執（見本院卷第46至47頁），應堪信為真
    實。
四、原告另主張被告應賠償原告租金損害32萬元及罰單損害27萬
    元等節，為被告所否認，並以前詞置辯，是本院應審酌者厥
    為：㈠原告請求被告賠償租金損害32萬元，有無理由？㈡原告
    請求被告賠償罰單損害27萬元，有無理由？茲分述如下：
　㈠原告請求被告賠償租金損害32萬元，有理由：
　⒈按無法律上之原因而受利益，致他人受損害者，應返還其利
    益，民法第179條前段定有明文。次按無權占用他人房屋或
    土地者，依社會通常之概念，可能享有相當於租金之利益，
    並致所有人受有無法使用收益之損害，房屋或土地所有權人
    得請求占用人返還該利益。又所謂相當於租金之利益，係因
    本質上並非合法契約下所稱之租金，而僅係因占有人使用收
    益之結果，形同占有人受有相當於租金之利益，所有人則受
    有相當於租金之損害，故於認定占有人應返還之利益時，得
    以若占有人以承租方式占有使用時所應支出之租金為依據計
    算之，並可參酌原先合法承租時之租金數額，不受土地法第
    105條準用同法第97條第1項所定租金限制，合先敘明。
　⒉按當事人對於他造主張之事實，於言詞辯論時不爭執者，視
    同自認；但因他項陳述可認為爭執者，不在此限；當事人對
    於他造主張之事實，為不知或不記憶之陳述者，應否視同自
    認，由法院審酌情形斷定之，民事訴訟法第280條第1項、第
    2項定有明文。查本件原告主張兩造間系爭租約已於109年5
    月15日終止乙情，經被告抗辯：系爭租約終止之確實時間我
    不知道，但是109年沒有錯，不知道幾月，是在109年7月15
    日之前云云（見本院卷第47頁），已屬對他造主張之事實為
    不知之陳述，然被告迄至言詞辯論終結為止，亦無再就兩造
    租約終止之日期為任何爭執，本院爰依前揭規定，審酌上情
    ，視同被告自認系爭租約業已於109年5月15日終止。
　⒊系爭租約既已自109年5月15日終止，被告於該日後即屬無權
    占有系爭土地。被告遲至109年7月15日方將鐵皮屋拆遷乙節
    ，為被告所不爭執，被告自屬以鐵皮屋無權占有系爭土地2
    個月，致原告受有損害，自應返還相當於租金之不當得利。
    至被告應返還之數額，揆諸前開說明，應可參酌兩造系爭租
    約所約定之租金數額認定之，是原告主張被告應返還之不當
    得利數額共計32萬元（計算式：16萬元×2月＝32萬元），應
    屬可取。又被告於系爭租約終止後仍以鐵皮屋無權占有系爭
    土地2個月，亦屬對原告就系爭土地之所有權用益權能之侵
    害，是原告主張被告應依民法第184條規定賠償相當於租金
    之損害數額共計32萬元，亦屬有據。
　⒋被告雖抗辯：原告通知被告應於109年7月搬遷，兩造協議既
    定，被告也如期搬遷，原告索取2個月租金並不合理云云。
    惟兩造間曾協議被告於109年7月間搬遷即可，屬對被告有利
    之事實，應由被告舉證，被告並未提出任何證據以實其說，
    所辯自無可採。
　⒌被告又抗辯：原告以非其所有之土地，每月向被告收取額外
    租金，102年4月至109年4月共計金額193萬5000元，係非法
    所得，遠超過本件請求金額云云。惟租賃契約，係以當事人
    約定，一方以物租與他方使用收益，他方支付租金而成立，
    並不以出租人對於租賃物有所有權為要件。系爭租約租賃範
    圍是否全為原告所有，本非所問，原告基於系爭租約，交付
    系爭租約範圍之系爭土地予被告使用收益，因此受領被告給
    付租金，自無非法所得可言，被告上開抗辯，容有誤解，顯
    不可採。
　㈡原告請求被告賠償罰單損害27萬元，有理由：
　  查兩造於109年5月15日終止租約，惟被告遲至109年7月15日
    方拆除鐵皮屋、同年11月底方挖除水泥基地，且無進行綠化
    土地以回復原狀，致原告遭新北市政府城鄉發展局裁罰3次
    共27萬元等情，業據本院認定如前。是被告於系爭租約終止
    後仍無權占有系爭土地，不挖除水泥基地，植生綠化、回復
    原狀，致原告遭開罰27萬元，亦屬對原告就系爭土地之所有
    權用益權能之侵害，是原告主張被告應依民法第184條規定
    賠償罰單損害數額共計27萬元，亦屬有據。被告雖抗辯：已
    盡力按照計畫清除廢棄物，不是故意拖延云云，惟被告縱無
    故意侵權行為，亦構成過失侵權行為，仍應依上開規定負侵
    權行為損害賠償責任，上開抗辯，仍無可採。
五、綜上所述，原告依民法第179條前段、第184條規定，請求：
    被告應給付原告59萬元（計算式：32萬元＋27萬元＝59萬元）
    ，及自起訴狀繕本送達翌日即111年5月31日（見本院卷第35
    頁）起至清償日止，按年息5％計算之利息，為有理由，應予
    准許。
六、原告陳明願供擔保，請求宣告假執行，與民事訴訟法第390
    條第2項之規定並無不合，茲酌定相當擔保金額，予以准許
    ，並依民事訴訟法第392條第2項之規定，職權酌定相當之擔
    保，准被告供擔保後免為假執行。
七、本件事證已臻明確，兩造其餘之攻擊或防禦方法及所用之證
    據，經本院斟酌後，認為均不足以影響本判決之結果，爰不
    逐一論列，附此敘明。
八、訴訟費用負擔之依據：民事訴訟法第78條。
中　　華　　民　　國　　111 　年　　10　　月　　14　　日
　　　　　　　　　民事第二庭  法　官 李子寧
以上正本係照原本作成。
如對本判決上訴，須於判決送達後20日內向本院提出上訴狀。如
委任律師提起上訴者，應一併繳納上訴審裁判費。　　　　　　
中　　華　　民　　國　　111 　年　　10　　月　　14　　日
　　　　　　　　　            書記官 黃幸雪